【裁判字號】    95,交上易,907
【裁判日期】    950928
【裁判案由】    過失傷害
【裁判全文】
臺灣高等法院臺中分院刑事判決       95年度交上易字第907號
上  訴  人  臺灣臺中地方法院檢察署檢察官
被      告  乙○○
上列上訴人因被告過失傷害案件，不服臺灣臺中地方法院95年度
交易字第169號，中華民國95年6月20日第一審判決（起訴案號：
臺灣臺中地方法院檢察署95年度偵字第4923號），提起上訴，本
院判決如下：
    主    文
原判決撤銷。
乙○○犯過失傷害罪，處有期徒刑月，如易科罰金，以新臺幣
玖佰元即銀元佰元折算壹日。
    犯罪事實
一、乙○○於民國94年10月29日晚上10時許，在臺中縣神岡鄉○
    ○路與中山路附近之小吃店飲用 1杯塑膠杯之高粱酒後，已
    達不能安全駕駛動力交通工具之酒醉程度，仍於同日晚間10
    時30分許，駕駛車號 MP-8269號自用小客車，沿臺中縣神岡
    鄉○○路往豐原方向行駛，行經臺中縣神岡鄉○○路與北庄
    路（起訴書誤植為中山路與神岡路）交岔路口，欲左轉進入
    北庄路時，本應注意車前狀況，隨時採取必要之安全措施，
    並遵守行駛至交岔路口，轉彎車應讓直行車先行之規定，而
    依當時天候晴、夜間有照明、路面柏油路乾燥無缺陷與障礙
    物，及視距良好等情形，並無不能注意之情事，然乙○○卻
    因酒後影響其正常駕駛判斷（以呼氣值測試酒精濃度為每公
    升1.09毫克，其所犯公共危險案件，業經原審法院判處拘役
    58日確定），疏未注意車前狀況，而未讓對向之直行車先行
    ，逕以時速50-60公里之速度左轉，適有丙○○騎乘車號F9P
    -228號重型機車（起訴書誤植為輕型機車），沿臺中縣神岡
    鄉○○路往神岡方向行駛，欲直行通過前開交叉路口時，因
    乙○○有上揭之過失，而撞及丙○○機車左側，人車倒地，
    致丙○○受有左小腿深部撕裂傷併皮膚缺損、左膝軟骨及後
    十字韌帶軟化等傷害。乙○○於肇事後，於有偵查權限之人
    知悉犯罪人之前，主動向到場處理事故員警陳威勝陳明自己
    係肇事者及陳述肇事經過，自首接受裁判。
二、案經丙○○訴請臺灣臺中地方法院檢察署檢察官偵查起訴。
    理    由
一、上開犯罪事實，業據被告乙○○自白不諱，參以卷附現場圖
    觀之，臺中縣神岡鄉○○路東往西方向（即告訴人丙○○所
    行駛方向） 之慢車道寬度為2公尺，本件撞擊點即散落物所
    在位置，乃位於上述慢車道內、距離路面邊線 1.5公尺處，
    顯見兩車撞擊之際，被告車輛已左轉跨越分向限制線而行駛
    至對向慢車道內，而非在其原行駛中山路西往東方向之內側
    車道等待左轉；再觀諸卷附調查報告表及現場照片，顯示被
    告車輛之撞擊部位為左前保險桿，告訴人機車之撞擊部位則
    為左前側。而如前述，當時被告車輛已左轉跨越分向限制線
    ，而行駛至對向慢車道內，苟被告此時發覺告訴人車輛直行
    而來，便停車禮讓告訴人車輛優先通過，則告訴人車輛撞及
    被告車輛之撞擊位置，應為被告車輛之右前側，而非左前側
    為是。復參之告訴人車輛最後停止位置，係在北庄路上、距
    離中山路路面邊線 1.2公尺處，適在撞擊點之東北方向，而
    被告車輛係由中山路西往東北左彎北庄路，告訴人車輛係由
    中山路東往西直行，將上開相關位置、兩車行駛方向、轉向
    等因素交互比對，益證被告車輛係在左轉行駛中撞擊直行之
    告訴人車輛，要無疑義。準此，堪認被告於中山路、北庄路
    交叉路口，欲由中山路左彎進入北庄路之際，並未讓直行車
    先行，因而在告訴人所行駛慢車道內撞及直行之告訴人車輛
    。此外，並有告訴人於警詢及原審審理時之指述，臺中縣警
    察局豐原分局道路交通事故當事人登記聯單、道路交通事故
    現場圖、道路交通事故調查報告表、現場照片、臺中縣警察
    局道路交通事故當事人酒精測定紀錄表、刑法第185條之3案
    件測試觀察紀錄表、衛生署豐原醫院診斷證明書二紙、臺中
    縣警察局豐原分局肇事人自首情形紀錄表，及原審法院94年
    度豐交簡字第492 號刑事簡易判決在卷可稽。按汽車行駛時
    ，駕駛人應注意車前狀況，並隨時採取必要之安全措施；汽
    車駕駛人飲用酒類後其吐氣所含酒精濃度超過每公升0.25毫
    克者不得駕車；汽車行駛至交岔路口，轉彎車應讓直行車先
    行，道路交通安全規則第94條第3項、第114條第2款及第102
    條第1項第6款分別定有明文，被告駕駛車輛自應注意上開規
    定，且依卷附道路交通事故調查報告表所示，事故當時天候
    晴、夜間有照明、路面柏油路乾燥無缺陷與障礙物，及視距
    良好，並無不能注意之情事，被告竟疏未注意以致肇事，致
    告訴人受傷，被告之行為自有過失，且其過失行為與告訴人
    受傷間有相當因果關係。綜上所述，本件事證明確，被告過
    失傷害之行為，洵堪認定。
二、查被告犯罪後，刑法關於罰金刑最低額（第33條第5款）、
    易科罰金（第41條）、自首（第62條）之規定，業經總統於
    94年2月2日公布修正，並自95年7月1日起施行，比較修正前
    後之規定，各該修正後之規定，並無最有利於被告之情形，
    依刑法第2條第1項規定，自應適用修正前之規定，合先明
    。本件核被告所為，係犯刑法第284條第1項前段之過失傷害
    罪。又被告於肇事後，有偵查權限之人知悉犯罪人之前，主
    動向到場處理事故員警陳威勝陳明自己係肇事者，並陳述肇
    事經過，有前開肇事人自首情形紀錄表在卷可佐，為對於未
    發覺之罪自首而接受裁判，應依修正前刑法第62條前段之規
    定減輕其刑。原審法院因認被告罪證明確，而予以論科，固
    屬有據；惟按道路交通管理處罰條例第86條第1 項規定，汽
    車駕駛人酒醉駕車因而致人受傷或死亡，依法應負責任者，
    加重其刑至2分之1。本件被告於肇事當時，經警實施酒精濃
    度測試結果，其呼氣中酒精濃度已達每公升1.09毫克，有酒
    精測試報告在卷可稽，其顯然已屬酒醉駕車，此亦為原審判
    決之犯罪事實所認定，乃原審法院竟漏未依上開規定加重其
    刑，自有違誤。檢察官上訴意旨執此指摘原判決不當，即有
    理由，應由本院予以撤銷改判。爰審酌被告過失程度，告訴
    人受傷非輕，事後坦承過失犯行，然迄未達成和解等一切情
    狀，量處如主文第2 項所示之刑，並諭知易科罰金之折算標
    準示懲。
據上論斷，應依刑事訴訟法第369條第1項前段、第364條、第299
條第1項前段，刑法第2條第1項前段、第284條第1項前段， 修正
前刑法第62條前段、第41條第1項前段， 修正前罰金罰鍰提高標
準條例第1條前段、第2條，判決如主文。
本案經檢察官甲○○到庭執行職務。
中    華    民    國    95    年    9     月    28    日
              刑事第六庭  審判長法  官  李  文  雄
                                法  官  黃  永  祥
                                法  官  邱  顯  祥
上列正本證明與原本無異。
不得上訴。
                                書記官  陳  桂  芬
中    華    民    國    95    年    9     月    29    日
附錄本案論罪科刑法條：
刑法第284條第1項：
因過失傷害人者，處六月以下有期徒刑、拘役或五百元以下罰金
，致重傷者，處一年以下有期徒刑、拘役或五百元以下罰金。
                                                      Ｒ


司法院資訊處製作；財團法人民間司法改革基金會備份。
